臺灣新北地方法院行政訴訟判決
                                      111年度交字第201號

原      告  蔡幸芳
被      告  新北市政府交通事件裁決處
                    設新北市○○區○○路○段000號2樓
代  表  人  李忠台（處長）
                    住同上
訴訟代理人  黃曉妍  律師
複代理人    高宏文  律師   
上列當事人間因交通裁決事件，原告不服被告中華民國111年4月
15日新北裁催字第48-C00000000號違反道路交通管理事件裁決，
提起行政訴訟，本院判決如下：
    主  文
一、原處分撤銷。
二、訴訟費用新臺幣參佰元由被告負擔；被告應賠償給付原告新
    臺幣參佰元。
    事實及理由
壹、程序方面：本件被告機關就本案違規事實（如下爭訟概要欄
    所示），前以民國111年3月18日新北裁催字第48-C00000000
    號違反道路交通管理事件裁決書為裁決，嗣經本院以111年3
    月29日新北院賢行審三111年度交字第201號函請被告重新審
    查，經被告重新審查後，以其原裁決書上所為之易處處分（
    即易處加倍吊扣駕照及易處吊銷駕照）於法無效乃將之刪除
    ，而於111年4月15日依相同之舉發違規事實及舉發違反法條
    重新製開新北裁催字第48-C00000000號違反道路交通管理事
    件裁決書，此有本院111年3月29日新北院賢行審三111年度
    交字第201號函(稿)、被告答辯狀、更正前及更正後之裁決
    書在卷足憑（分見本院卷第25頁至第26頁、第57頁至第63頁
    、第95頁及第109頁）。從而，本件原告就同一違規事實之
    原裁決既已依法提起訴訟請求撤銷，而被告機關經重新審查
    結果，雖撤銷原裁決而重行更正製開新裁決，並就同一舉發
    交通違規事實為答辯，然被告重新所為之變更後裁決，並非
    完全依原告之請求處置，則參酌行政訴訟法第237條之4第3
    項規定反面解釋之旨，依法本件自不得視為原告撤回起訴，
    本院自仍應就被告變更後即111年4月15日新北裁催字第48-C
    00000000號違反道路交通管理事件裁決書為審理之標的，核
    先敘明。
貳、實體方面：
一、爭訟事實概要：緣原告於111年1月19日21時41分許，駕駛車
    牌號碼000-0000號普通重型機車（下稱系爭機車）而行經 
    新北市○○區○○街00號前時，因與他車（四輪汽車）發生行車
    糾紛，而遭該車阻擋去向，適逢該處所之路口為新北市政府
    警察局海山分局文聖派出所，警員見狀後遂上前關切，惟原
    告未待警員處理完畢即行駛離，警員因認原告有「機車不緊
    靠道路右側臨時停車」及「不服稽查而逃逸」之違規事實，
    於111年2月28日及111年1月19日分別填製新北警交字第C000
    00000號及第C00000000號舉發違反道路交通管理事件通知單
    對車主逕行舉發，並移送被告處理。原告於111年2月16日提
    出申訴後（自承其為本件駕駛人），由訴外人車主於111年3
    月9日向被告辦理歸責駕駛人即原告之事宜，嗣經被告調查
    認定原告有上開「違反處罰條例之行為，拒絕停車接受稽查
    而逃逸」之違規事實，乃依道路交通管理處罰條例第60條第
    1項、第85條第1項之規定，以111年4月15日新北裁催字第48
    -C00000000號違反道路交通管理事件裁決書（下稱原處分）
    ，裁處原告「罰鍰新臺幣〈下同〉1萬元整，吊扣駕駛執照6個
    月」。原告不服，遂提起本件行政撤銷交通裁決訴訟。
二、原告起訴主張及聲明：
㈠、原告主張要旨：
    原告當時因行車糾紛遭訴外人開車擋住原告騎乘路線（車輛
    無碰撞），於是雙方在路邊起了爭執，爭執地點恰巧在文聖
    派出所旁，員警聽到爭執聲便出來察看，原告看到員警出來
    關切，不願再與訴外人爭執，浪費原告時間，遂逕行騎車離
    開，現場何來有交通勤務警察？現場何來有依法令執行交通
    稽查任務人員？只不過是員警出來察看雙方爭執情形。
㈡、聲明：⑴原處分撤銷。⑵訴訟費用由被告負擔。
三、被告答辯及聲明：
㈠、答辯要旨：
⑴、查原舉發單位回復函(被證6)，員警於擔服巡邏勤務時見原告
    將系爭車輛臨停於路邊與訴外人駕駛發生爭吵，但其停放方
    式並未依規定緊靠道路右側停放，顯已阻礙後方車流通行，
    欲向前攔查並依法舉發時，原告不顧員警制止命令仍逕自騎
    乘系爭機車離開，上情另有原舉發單位檢附之影像截圖(被
    證8)可資佐證，且就上述臨停違規部分原告並未於起訴狀中
    有所爭執，查繳費查詢報表(被證1)罰緩業已繳清，堪認此
    違規臨停事實確實存在，原告自有依處罰條例第60條接受稽
    查之義務。
⑵、次查員警密錄器影片(附件一「微型攝影畫面-1.mov」00:00:
    00~00:00:10)員警於目睹上情後欲前往進行攔查處理，當時
    雖為夜間但天氣晴朗視線清晰，員警身著反光上衣且車道並
    無足以遮蔽原告視線之障礙物或車流存在，就員警上前進行
    攔查之行為原告主觀應有知悉，且於影像中可聽見原告所在
    處先傳來一聲「不要走啦」，隨後見原告騎乘機車經過正行
    走於車道之員警，雙方距離不足1公尺，此時員警再喊一聲:
    「嘿不要走啦­」並輔以指揮手勢示意原告停車，然原告並
    未配合接受攔查，反騎乘系爭機車揚長而去，核其行為確有
    「不服稽查逃逸」之違規，被告依處罰條例第60條第1項作
    成裁罰處分，應無違誤。
⑶、原告固於起訴狀中以「原告非汽車駕駛人」、「現場並無交
    通勤務警察」等語為辯，惟依處罰條例第3條第8款之規定可
    知，處罰條例所指之「汽車」，實係指非依軌道電力架設，
    而以原動機行駛之汽車、機車、慢車及其他行駛於道路之動
    力車輛在內；又員警係因見原告與訴外人發生行車糾紛並有
    違規臨時停車之行為方向前進行攔查，即屬依法令執行交通
    稽查任務人員，因此原告上開所辯，均無足採，原處分應予
    以維持。
⑷、末按行政罰法第7條第1項規定：「違反行政法上義務之行為
    非出於故意或過失者，不予處罰。」，故不論違規行為人係
    故意或過失而違反處罰條例第60條第1項行政法上義務之行
    為，均應予處罰。本案原告違規已如前述，核有主觀上之犯
    意無誤，已然甚明。
⑸、再者，原告既為合法考領機車駕駛執照之人，有機車車籍查
    詢資料及駕駛人基本資料為憑（被證9），其對上述規定應
    知之甚詳，並應確實遵守。是原告前揭所述，無非單方所執
    之詞，委無足取。
㈡、聲明：⑴原告之訴駁回。⑵訴訟費用由原告負擔。
四、爭執事項：
    原告主張因行車糾紛遭訴外人開車擋住騎乘路線而起爭執，
    文聖派出所警員只不過是出來察看雙方爭執情形，並非執行
    交通稽查，原告見警員出來關切，逕行騎車離開，並非不服
    稽查逃逸，是否有理可採？
五、本院之判斷：
㈠、上揭事實，除爭執事項外，為原告所不爭執，並有新北警交
    字第C00000000、C00000000號舉發違反道路交通管理事件通
    知單、送達資料及案件移送紀錄、第C00000000號繳納查詢
    紀錄、原告申訴書、新北市政府警察局海山分局111年3月3
    日新北警海交字第1113948743號函、違規移轉駕駛人申請書
    、歸責通知書及其送達證明、新北裁催字第48-C00000000號
    違反道路交通管理事件裁決書及送達證書、新北市政府警察
    局海山分局111年4月14日新北警海交字第1113959354號函、
    密錄器影像擷取照片、111年4月15日重新製開之新北裁催字
    第48-C00000000號違反道路交通管理事件裁決書、新北市政
    府警察局海山分局111年5月19日新北警海交字第1113965228
    號函、監視器及密錄器影像擷取照片、機車車籍查詢資料及
    駕駛人基本資料、採證光碟等附卷可稽（見本院卷第67頁至
    第119頁），此事實固堪認定。
㈡、惟查，本院於言詞辯論期日經當庭勘驗前揭採證光碟之結果
    ：「路口監視畫面：一、影片時間00分08秒，系爭機車由路
    旁往路中間斜騎，停置在中線車道。系爭機車前方有一輛自
    小客車，往右偏斜然後再切入路中央，距離系爭機車大概一
    車半（原告稱約一車）的距離。二、影片時間00分08秒-37
    秒，系爭機車一直停置在雙黃線的位置。於37秒後，系爭機
    車發動往前行駛。微型攝影畫面：一、影片時間00分02秒，
    警方穿著反光的背心，站立在大同街19號前面斑馬線第一個
    枕木到第二個枕木的空隙位置。二、影片時間00分09秒，原
    告所騎乘的系爭機車出現在警方所站立位置的左前方。警方
    有說嗨不要走。原告所騎乘的機車並沒有停車的跡象，繼續
    往前行駛。」（見本院卷第129頁），又依前揭監視器影像
    擷取照片所示（見本院卷第113頁）當時阻擋系爭機車之前
    方四輪汽車於往右偏斜然後再切入路中央時，其車身最終呈
    現車尾靠近道路外側、車頭靠近道路內側之方式，斜向停置
    在車道上，而明顯佔據該車道自分向限制線往外側之部分路
    面等情，互核以觀，足見本件原告駕駛系爭機車，因於上游
    路段之行車糾紛而遭前方四輪汽車往右偏斜阻擋其沿道路外
    側通過之路徑，嗣原告（於該四輪汽車往右偏斜而空出左側
    路面之際）欲另循左側路面通過時，該四輪汽車隨即再轉向
    靠近路中央，而封鎖原告循該車左側即分向限制線右側路面
    之路徑，明顯阻擋原告致其無法於該向車道範圍內安全通過
    ，原告因之停置在（雙黃線的位置）該四輪汽車之駕駛座外
    與之理論。準此上情，依當時前方四輪汽車呈右左偏斜動態
    阻擋原告去向、原告先後尋覓該車右、左側得安全通過之空
    間而仍遭該車以車頭斜向路中央之方式封鎖其左側路面等情
    明確，則原告既因遭遇障礙車輛而被迫於車道範圍內停止前
    行，核已難認其有違反「機車應緊靠道路右側臨時停車」之
    行政法上義務，而依上述情節亦不具有故意或過失之主觀責
    任條件甚明；另依吾人一般駕駛經驗，除無從課予原告於保
    障左右安全間距下逕行駛入來車道（劃有分向限制線之道路
    範圍）以退讓外，於機車遭遇四輪汽車攔車情形，縱使藉由
    駛入來車道以避讓，亦可能因四輪汽車尋釁追車，而自陷於
    不確定之交通危險中。是以，本件原告在其車道之內側臨時
    停車，核係緣於障礙車輛斜向阻擋在前而所餘間距寬度已無
    法安全通過所致，又其隨之與訴外人理論，亦係為排除機車
    事後可能遭四輪汽車尋釁追車之不確定交通危險，揆諸上情
    即難以違規臨時停車相繩。
㈢、復查，當時因行車糾紛之停車路口位於文聖派出所，警員見
    狀乃上前關切，已如前述，究與一般警員執行交通稽查勤務
    時，因目睹駕駛人違規而進行稽查取締者有別。而縱使如新
    北市政府警察局海山分局111年4月14日新北警海交字第1113
    959354號函復所稱（見本院卷第99頁）警員當時欲上前攔查
    並依法舉發系爭機車不緊靠道路右側臨時停車之行為，惟原
    告既如前述經本院認定尚不構成違規臨時停車之行為，則就
    原處分所裁罰「『違反處罰條例之行為』，拒絕停車接受稽查
    而逃逸」之違規內容，亦失所附麗，自應予撤銷，以保障原
    告權益。至於原告是否另有構成其他不服從交通勤務警察之
    指揮或稽查之違規事由（參見道路交通管理處罰條例第60條
    第2項第1款），則非本件審理之範圍，特此敘明。
六、本件判決基礎已臻明確，兩造其餘攻擊防禦方法及訴訟資料
    ，經本院審核後，或與本案爭點無涉，或對於本件判決結果
    不生影響，爰無庸一一再加論述及調查，爰併敘明。
七、結論：原處分認事用法均有違誤，原告訴請撤銷為有理由，
    應予准許。本件第一審裁判費為300元，所以確定第一審訴
    訟費用額為300元，由被告負擔；被告應賠償給付原告300元
    。
八、依行政訴訟法第195條第1項前段、第98條第1項前段、第237
    條之8第1項、第237條之9、第236條、第104條、民事訴訟法
    第93條，判決如主文。
中　　華　　民　　國　　111 　年　　6 　　月　　29　　日
                  行政訴訟庭  法  官  陳伯厚
上為正本係照原本作成。
如不服本判決，應於判決送達後20日內，向本院提出上訴狀，上
訴狀並應記載上訴理由，表明關於原判決所違背之法令及其具體
內容或依訴訟資料可認為原判決有違背法令之具體事實，並繳納
上訴費新臺幣750元。其未表明上訴理由者，應於提出上訴後20
日內向本院補提理由書（上訴狀及上訴理由書均須按他造人數附
繕本），如逾期未提出上訴理由書者，本院毋庸再命補正，由本
院逕以裁定駁回上訴。
                              書記官  陳柔吟
中　　華　　民　　國　　111 　年　　6 　　月　　29　　日